【裁判字號】    95,家訴,22
【裁判日期】    950310
【裁判案由】    否認子女
【裁判全文】
臺灣臺中地方法院民事判決              95年度家訴字第22號
原      告    乙○○
訴訟代理人    洪煌村律師
被      告    甲○○○之女柯玉.
兼法定代理人  甲○○○
上列當事人間請求否認子女事件，本院判決如下：
    主      文
確認被告甲○○○之女柯玉玲（女，民國九十一年四月十二日生
，護照號碼：000000000）非被告甲○○○自原告乙○
○受胎所生之婚生子女。
訴訟費用由被告負擔。
    事實及理由
一、按子女之身分，依出生時其母之夫之本國法，如婚姻關係於
    子女出生前已消滅者，依婚姻關係消滅時其夫之本國法，涉
    外民事法律適用法第十六第一項定有明文。查本件被告甲○
    ○○為越南籍人民，原告為中華民國國民，原告與被告甲○
    ○○於民國八十九年十二月二十九日結婚，嗣於九十年六月
    十九日協議離婚，依前揭規定，關於原告及被告甲○○○與
    被告甲○○○之女柯玉玲間父母子女身分關係之認定，應適
    用原告之本國法，亦即應適用中華民國法律定之，合先敘明
    。
二、原告主張：原告與被告甲○○○於八十九年十二月二十九日
    結婚，因雙方感情不睦，經常發生衝突，被告甲○○○因而
    於九十年五月十日離家出走，嗣雙方於同年六月十九日協議
    離婚，被告甲○○○離婚後，隨即與訴外人柯文陽同居並受
    孕，而於九十一年四月十二日在越南生下被告甲○○○之女
    取名為柯玉玲，嗣於九十三年十一月二十三日被告甲○○○
    與柯文陽結婚申請被告二人來臺，被告甲○○○之女柯玉玲
    入境來臺後向內政部入出境管理局出核發定居證準備申設戶
    籍時，因被告甲○○○之女柯玉玲於九十一年四月十二日出
    生，回溯其出生之受胎期間係在民法第一千零六十二條第一
    項規定中之第二九八日，即母之受胎期間係在原告與被告甲
    ○○○婚姻關係存續期間，依法被告甲○○○之女柯玉玲推
    定為原告之婚生子女，但因被告甲○○○之女柯玉玲並非原
    告之女，被告甲○○○遂於九十五年一月十一日發函要求原
    告出面向內政部入出境管理局說明，原告始知上情。被告甲
    ○○○既早自九十年五月十二日已離家未返，同年六月十九
    日並與原告協議離婚，被告甲○○○與原告並無同居之事實
    ，且被告甲○○○亦自承被告甲○○○之女柯玉玲非自原告
    受胎所生，足證被告甲○○○之女柯玉玲非原告之婚生子女
    ，僅因其受胎期間係為原告與被告甲○○○婚姻存續中，依
    法受推定為原告之婚生子女，顯然與事實不符，爰提起本件
    訴訴等語。並聲明：如主文所示。
三、被告甲○○○則以：對原告之主張並不否認。
四、得心證之理由：
（一）本件原告主張其與被告甲○○○原係夫妻，且被告甲○○
      ○自九十年五月十二日即離家未返，並於同年六月十九日
      與原告協議離婚，被告甲○○○之女柯玉玲並非被告甲○
      ○○自原告受胎所生之事實，業據原告提出戶籍謄本正本
      及存證信函、出生證明書（越南文、中文譯本）、臨時護
      照、入出境許可證、入出境管理局函均影本各一份為證，
      且為被告甲○○○所不爭執。又被告甲○○○之女柯玉芳
      與訴外人柯文陽至行政院國軍退除役官兵輔導委員會臺中
      榮民總醫院採集檢體做ＤＮＡ親子鑑定結果，「可以證明
      柯玉玲與柯文陽之親子關係」，有該醫院九十四年九月九
      日之血親鑑定報告乙紙在卷可稽。再參酌現代生物科學發
      達，醫學技術進步，以ＤＮＡ檢驗方法鑑定子女之血統來
      源之精確度已達百分之九十九點八以上；更何況兩造自九
      十年五月十二日起即分居。綜上所述，原告雖未進行血緣
      之鑑定，然否認子女訴訟，係確定該子女之真實身分，重
      在實質身分之調查，被告甲○○○之女既鑑定為柯文陽之
      子女，自不可能同時為原告之子女，審酌上開事證，本院
      認為原告主張被告甲○○○之女柯玉玲非被告甲○○○自
      原告受胎所生之婚生子女，應堪採信。
（二）按從子女出生日回溯第一百八十一日起至第三百零二日止
      ，為受胎期間；妻之受胎，係在婚姻關係存續中者，推定
      其所生子女為婚生子女。前項推定，如夫妻之一方能證明
      妻非自夫受胎者，得提起否認之訴。但應於知悉子女出生
      之日起，一年內為之，民法第一千零六十二條第一項、第
      一千零六十三條定有明文。上開民法之規定，即屬婚生推
      定之規定，欲否認婚生推定者，僅得由夫妻之一方依民法
      第一千零六十三條第二項之規定提起否認子女之訴，在夫
      妻之一方提起否認子女之訴得有勝訴之確定判決前，無論
      何人皆不得為反於婚生推定之主張（最高法院七十五年度
      台上字第二０七一號判例參照）。經查，被告甲○○○之
      女柯玉玲（即陳玉玲）之受胎期間，既在原告與被告甲○
      ○○婚姻關係存續中，則依法自應推定為原告與被告甲○
      ○○之婚生子女，然被告甲○○○之女柯玉玲既非被告甲
      ○○○自原告受胎所生，則原告於知悉該子出生之日即九
      十五年一月十一日起一年內提起本訴（原告於九十五年一
      月十六日起訴），有起訴狀在卷可憑，核未逾一年之法定
      期間，職是，原告提起本件否認子女之訴，依前揭法律規
      定，為有理由，應予准許。
五、訴訟費用負擔的依據：民事訴訟法第七十八條、第八十五條
    第一項前段。
中    華    民    國    95    年    3     月    10    日
                  家事法庭    法  官  簡賢坤
以上正本係照原本作成。
如對本判決上訴，須於判決送達後廿日內向本院提出上訴狀（須
附繕本）。
中    華    民    國    95    年    3     月    10    日
                              書記官  林錦源


司法院資訊處製作；財團法人民間司法改革基金會備份。
